行　政　法　院　判　決　　　　　　　　　　　　　　八十八年度判字第五九二號
　　再 審原 告　金洋有限公司
　　代　表　人　甲○○
　　再 審被 告　財政部高雄關稅局
右當事人間因虛報進口貨物事件，再審原告對本院中華民國八十七年八月十四日八十
七年度判字第一六三四號判決提起再審之訴。本院判決如左︰
　　主  文
再審之訴駁回。
　　事  實
緣再審原告於民國八十三年十二月二十日委由太洋報關有限公司向再審被告報運自丹
麥進口丹麥產製冰櫃乙批（進口報單：第ＢＥ＼八三＼九Ａ四二＼○○二八號），經
再審被告稅放後，嗣據財政部關稅總局驗估處查證結果：本案系爭來貨報關時所繳驗
之發票金額CFR DEM 247\UNT,180\UNT,與系案開狀銀行之進口開狀結匯證實書與存檔
發票所載金額CFR DEM 741\UNT;366\UNT;不符，再審原告顯有虛報進口貨物價值、繳
驗不實發票，逃漏進口稅款之情事，再審被告乃依據海關緝私條例第三十七條第一項
及第四十四條之規定，科處再審原告所漏進口稅額二倍之罰鍰新台幣（以下同）四五
、九○二元，並追徵所漏進口稅款計五三、五九六元（含進口稅二二、九五一元、商
港建設費一、五三○元、推廣貿易服務費一五三元、貨物稅二八、九六二元）另依貨
物稅條例第三十二條第十款之規定，科處所漏貨物稅額五倍之罰鍰一四四、八○○元
。再審原告不服，聲明異議，未獲變更，提起訴願，亦遭駁回。訴經財政部再訴願決
定：「訴願決定及原處分關於追繳關稅及違反海關緝私條例科處罰鍰部分均撤銷，由
原處分機關另為處分。其餘再訴願駁回。」再審原告仍不服，提起行政訴訟，經本院
八十七年度判字第一六三四號判決（下稱原判決）予以駁回在案。茲再審原告以原判
決適用法規顯有錯誤為由，提起再審之訴，爰摘兩造訴辯意旨如次：
再審原告起訴意旨略謂︰一、再審原告並非繳驗及偽造系案發票之行為人，自非應受
行政處罰之對象：(一)進口報單繁雜難填，非專業人員莫辯，故再審原告公司過去進口
報關事宜，全委由太洋報關有限公司代辦，向未由本公司自行處理，再審被告有案可
稽。(二)本案進口報關，由本公司在報關委託書蓋章，授權太洋報關有限公司代理報關
。一切進口報單，全由該公司作成並送再審被告報關，再審原告公司未曾過目（亦看
不懂其內容）此請詳閱該報單即明。(三)事實上本公司交由太洋報關有限公司辦理報關
之INVOICE 如卷附正本，迨至八十五年十一月間，經由台北關稅總局驗估處通知本公
司發現有低報價值之疑，本公司始知報關公司玩弄花樣，但往該報關公司質詢時，竟
置之不理。本公司向來安分守法，乃將上述發票正本提供驗估處陳貴堂審核驗估，足
證本公司絕無低報進口貨價之故意。(四)由於本案報關，太洋報關有限公司向本公司收
費總數為七○、九五一元，與應納關稅相當，本公司未予詳察，（詳卷附太洋報關公
司開給本公司之收費明細表影本）現一一詳閱始發現其中分散記載之費用多不實在，
故本公司未發覺其低報關稅，此有再審被告八十六年六月十二日高普出字第一三三
八號函影本乙份。(五)太洋報關有限公司（負責人：吳蔡淑娥）於八十五年八月五日代
理再審原告進口冰櫃乙批（報單號碼：ＢＣ＼八五＼Ｖ六七七＼○○三五），經查，
該批貨物係以Ｃ２方式通關，屬應審免驗貨物，無須支付驗貨車資、聯檢處車資及驗
貨工資，惟太洋報關有限公司竟於交付再審原告之收費明細表（NO.00000000） 中列
有上述費用項目。(六)太洋報關有限公司利用其代理再審原告辦理貨物進口報關手續之
機會，及專業之手法，偽（變）造發票，向再審被告虛報交易價格，藉以逃漏進口稅
款，再將所漏稅款虛（浮）列在該公司之收費明細表，並持向再審原告收取費用（含
進口稅款），以此移花接木，偷天換日之手法，遂其中飽稅款以入其私囊之目的；再
審原告一直被蒙在鼓裡，直迄本案發生，再審原告公司遭本案移送裁罰，成為太洋報
關有限公司上下其手之代罪羔羊後，始才發覺上情。(七)至於該報關公司附於進口報單
之INVOICE ，如何變造，本公司不得而知。其中蓋有本公司及負責人兩顆印章，經查
係該報關公司對本公司會計蔡雅玲騙稱報關書類需用印章，由蔡小姐交該公司蓋用，
當時蔡小姐忙於業務未發現發票影本不實。(八)再者若本公司有意低報漏稅，理應當於
提供銀行之預估發票即行變造，始能形成一體。然本公司自始即交付真實預估發票予
銀行辦理有關事宜，絕無非份之企圖，足以證明。(九)以上各節全屬實情，敬請一一詳
查，必可水落石出，還再審原告清白。本案刑事責任誰屬現由再審被告移送司法機關
偵審中，經再審原告詳述案情原委後，承辦檢察官必將追查真正繳驗偽造不實發票之
行為人，再審原告並無職員牽在內，信在期內經司法調查還予清白。二、原決定復
以再審原告以進口貿易為業對於報關人之選任及其業務執行之監督應盡相當之注意義
務，以避免違反法令規定，矧再審原告目前繳驗偽造發票逃漏稅款案另有多起，辯
稱係報關人所為且不知情，顯係卸責飾詞。殊不足採信，亦顯見其對於報關人之選任
及業務之執行疏於注意監督，縱非故意亦屬重大過失，揆諸大法官會議釋字第二七五
號解釋意旨，宜應予以論處云云。惟查：太洋報關有限公司為依公司法規定，經政府
主管機關核准設立登記之法人，而再審原告之所以選任其為報關代理人無非信賴政府
機關之審查監督功能，其選任行為應無過失，自應受保護，又報關行之業務乃屬專業
，非一般黎民百姓所能預加察注，是再審原告於不知情下，對於報關人之蓄意不法行
為，實難加以注意，復無從注意，惟原決定不察，率將行政機關監督報關人不力之責
任一概推卸予再審原告，並援引大法官會議二七五號解釋，錯解其意旨，作為再審原
告應受處分之有責條件之認定，自有違誤，尚難昭折服。三、綜上所陳，原處分及決
定均未查明事實，顯有疏失自難令人甘服，爰祈鈞院詳予審酌，俯賜判決將原判決廢
棄，並將再訴願決定、訴願決定及原處分均撤銷等語。
再審被告答辯意旨略謂︰（一）、按「進口應稅貨物，納稅義務人應向海關申報，並
由海關於徵收關稅時代徵之。」及「納稅義務人有左列情形之一者，除補徵稅款外，
按補徵稅額處五倍至十五倍罰鍰．．．十、國外進口之應稅貨物，未依規定申報者。
」分別為貨物稅條例第二十三條第二項及第三十二條第十款所明定。本案再審原告報
運進口冰櫃，依據貨物稅條例第十一條第一項第一款規定應從價徵收百分之十三貨物
稅，其有繳驗偽造發票，虛報進口貨物價值，偷漏貨物稅之違法行為，再審被告依照
上開法條規定，追徵貨物稅二八、九六二元及科處所漏貨物稅五倍之罰鍰計一四四、
八○○元，於法洵無不合。（二）查依關稅總局驗估處八十六年六月十三日總驗緝三
(二)字第八六二○一三七號函，再審原告報關時所繳驗之發票（INVOICE ）與該處函送
開狀銀行查復之信用狀及存檔發票所載之金額不符，再審原告顯有繳驗偽造發票，虛
報進口貨物價值，偷漏貨物稅之行為。又依進口通關實務，報關公司受進口商之委任
，依進口商提供之發票、裝箱單等進口必備文件內容制作進口報單，其對於進口貨物
名稱、價值．．．等之記載，應悉以進口商提供之進口文件資料為依據。本案報關時
所檢附之報關文件發票、貨價申報書等均蓋有再審原告公司及負責人之大、小章兩枚
，發票上並載明「茲謹證明上事項及數目均係確實無訛」「發票內容絕無偽造、變造
或其他虛偽不法情事，否則依法接受處罰。」字樣，因此發票如有偽造，再審原告即
應負繳驗偽造發票、虛報貨價偷漏稅款之罰責。訴狀理由聲稱：「全由該公司作成（
指報關行）任成並送被告機關，再審原告公司未曾過目．．．」，顯屬事後卸責之詞
，核不足採。（三）本案再審原告已自承報關時所檢附之發票係屬偽造，雖辯稱並非
繳驗及偽造系案發票之行為人，且自始並不知情云云，然如係「報關公司玩弄花樣」
，再審原告何以同意於發票及貨價申報書上簽章，並由受委任之報關公司向再審被告
機關提出報關，且前後案達四十三筆，訴狀理由聲稱：「．．．報關公司玩弄花樣
．．．」，核不足採。又再審原告聲稱於關稅總局驗估處人員陳貴堂查核時即主動將
發票正本提供審核乙節縱屬實情，惟經核並不符合本案進行調查前之主動陳報，並無
財政部八十四年五月二十三日台財關第八四○二一一七三八號函釋示違章人主動陳報
得免罰規定之適用，自不能因而卸免罰責。（四）查按一般會計收支實務，除了總帳
之外，尚應列明細分類帳，並詳列各項費用支出，由公司會計人員逐一審核，始作為
支出憑證。又依進口通關實務，海關核發之進口貨物各項稅款繳納證，併列印有各項
稅款名稱及金額，納稅義務人持憑向代收稅款銀行繳納後，其收據聯均應交由納稅義
務人收執，作為納稅憑證。本案應納稅款計為一○一、九三六元，與報關之收費總數
並不相當，再審原告何以未發現實際繳納稅款金額與應納稅款不合，並向再審被告機
關主動陳報。又查公司及負責人之大、小章為公司之印信，其蓋用理當極為審慎，再
審原告訴稱，當時公司蔡小姐忙於業務未發現發票影本不實，被騙於報關書類用印，
核與一般常理有違，何況再審原告以相同手法涉及繳驗偽造發票逃漏稅款案件計有四
十多起，其聲稱係報關人所為且不知情，顯係卸責之詞，殊不足採。（五）查信用狀
乃外匯銀行應進口商之委託而開發之種付款保證文件，而開狀銀行之存檔發票係由國
外供應商直接提供，再審原告聲稱：「．．．若．．．有意低報．．．理應當於提供
銀行之預估發票即行變造，始能形成一體．．．」乙節，核與國際貿易實務不符，核
不足採。又行政罰與刑罰性質不同，構成要件有別，海關緝私條例之處分對象為進口
貨物之報運人，報運人報運貨物進口，如涉有違法虛報情事且有過失，即應受罰，又
海關緝私條例第三十七條及貨物稅條例第三十二條所保護之法益主要係要求納稅義務
人（報運人）誠實申報，以維護正常之貿易行為，本案再審原告既為報運貨物進口之
納稅義務人，且經查明有繳驗偽造發票及未依規定申報等違法事證，即已構成貨物稅
條例第三十二條第十款之處分要件，自應依該條例論處，於法洵無不合。（六）查誠
實申報係每一納稅義務人應盡之義務，再審原告以進口貿易為業，對於報關人之選任
及其業務執行之監督，應盡相當之注意義務，以避免違反法令規定，矧再審原告以相
同手法及繳驗偽造發票逃漏稅款案件達四十多筆，其稱係報關人所為，且不知情，
顯係事後卸責飾詞，殊不足採。又其對於報關人之選任及業務之執行疏於注意監督，
顯有過失，揆諸司法院大法官會議釋字第二七五號解釋意旨，即應依法論處，與政府
主管機關之審查監督功能無涉。復查本案再審起訴所提理由，與行政訴訟起訴狀所持
理由相同，並未有新事實或新證據，亦無未經斟酌之重要證物，而再審原告不服貴院
八十七年度判字第一六三四號判決，提起再審之訴，必須該判決具有行政訴訟法第二
十八條所列各款情形之一者，始得為之，本案再審原告繳驗偽造發票，偷漏貨物稅之
行為，經貴院上開判決「原告之訴駁回」，適用法規並無任何違誤，再審原告提起再
審之訴，顯不符行政訴訟法第二十八條所列各款再審要件。綜上論結，本案再審起訴
狀所提理由均無可採，亦不合法定再審要件，再審之訴擬請予以駁回等語。
    理  由
按行政訴訟當事人對本院之判決提起再審之訴，必須具有行政訴訟法第二十八條所列
各款情形之一者，始得為之。而該條第一款所謂適用法規顯有錯誤者，係指原判決所
適用之法規與該案應適用之現行法規相違背或與解釋判例有所牴觸者而言，至於法律
上見解之歧異，再審原告對之縱有爭執，要難謂為適用法規錯誤，而據為再審之理由
。次按「進口應稅貨物，納稅義務人應向海關申報，並由海關於徵收關稅代徵之。」
及「納稅義務人有左列情形之一者，除補徵稅款外，按補徵稅額處五倍至十五倍罰鍰
：一．．．十國外進口之應稅貨物，未依規定申報者。」貨物稅條例第二十三條第二
項及第三十二條第十款定有明文。本件再審原告因虛報進口貨物事件，不服原處分及
訴願、再訴願決定，提起行政訴訟，經原判決予以駁回在案。經核原判決所持之理由
係謂：「本件原告（即再審原告，以下同）進口系爭貨物，嫌虛報價格，偷漏貨物
稅，案經財政部關稅總局驗估處查獲，有該處八十六年六月十三總驗緝三(二)字第八六
二○一三七號函與繳驗之發票、信用狀及存檔發票等資料附原處分案卷可稽，復為原
告所不爭執，是其虛報進口貨物價值，偷漏貨物稅之違章情事，洵堪認定，被告（即
再審被告，以下同）依首揭規定補徵所漏貨物稅二八、九六二元，並按所漏稅額科處
五倍之罰鍰計一四四、八○○元。原告不服，以其一向將報關事宜委由太洋報關有限
公司辦理印章亦交由該報關行蓋用，迨至八十五年十一月間，經財政部關稅總局驗估
處通知發現原告有低報價之疑，原告即將發票正本提供該處審核驗估，足證原告絕無
低報進口之故意。倘原告有意低報漏稅，應於提供銀行之發票即行變造，然原告自始
提供真實發票予銀行辦理有關事宜，足證並無非份之意圖云云，聲明異議，未獲變更
。訴經財政部關稅總局、財政部一再訴願決定，以本案既經該部關稅總局驗估處查證
結果，原告報關時所繳驗之發票與系案開狀銀行之進口開狀結匯證實書與存檔發票之
金額不符，則原告繳驗偽造發票，事證甚明，雖然原告於該驗估處查核時予以配合，
惟並非屬進行調查前主動陳報，尚無財政部八十四年五月二十三日台財關第八四○二
一一七三八號函釋之適用，自不能因而卸免罰鍰。又開狀銀行之存檔發票係由國外供
應商提供，原告聲稱『然本公司自始即提供真實預估發票予銀行辦理有關事宜』，與
國際貿易實務不符。況是否虛報應以報單所申報及所附發票所列價格，是否為實際交
易價格為認定依據，本案繳驗偽造發票為所不爭，即屬虛報，所稱殊不足採。復按本
案應納稅款計一○一、九三六元，與報關行之收費總數並不相當，且原告以進口貿易
為業，對於報關人之選任及其業務執行之監督，應盡相當之注意義務，以避免違反法
令規定。矧原告目前涉及繳驗偽造發票逃漏稅款案件另有多起，辯稱係報關人所為且
不知情，顯係卸責飾詞，殊不足採，亦顯見其對於報關人之選任及業務之執行疏於注
意監督，縱非故意亦屬重大過失，揆諸司法院釋字第二七五號解釋意旨，自應予以論
處。此與公司主管機關對符合設立登記要件者，應核准其公司登記之審查無涉，自無
原告所稱信賴政府審查監督應受保護之問題。遂認原處分並無違誤，駁回原告之訴願
及再訴願。至原告起訴主張其報關業務係全權委託太洋報關有限公司辦理，並已提供
真實發票，絕無低報進口貨價之故意，又報關公司向原告收費總數為七○、九五一元
，與應納關稅相當，因未予詳察，故未發覺其低報關稅。至於該報關公司附於進口報
單之INVOICE 如何變造，原告不得而知。其中蓋有原告及負責人兩顆印章，經查係該
報關公司對原告會計蔡雅玲騙稱報關書類需用印章，由蔡小姐交該公司蓋用，當時蔡
小姐忙於業務未發現發票影本不實。再若原告有意低報漏稅，應於提供銀行之發票IN
VOICE 即行變造，始能形成一體，然原告自始即提供真實預估發票予銀行辦理有關事
宜，絕無非份之企圖。且本案刑事責任誰屬，現由被告移送司法機關偵查中，原告並
無職員牽涉在內。又報關行為依公司法規定，經政府主管機關核准設立登記之法人，
原告選任其為報關代理人，無非信賴政府機關之審查監督功能，其選任行為應無過失
，自應受保護云云。查本案原告報關時所檢附之發票與關稅總局驗估處函送開狀銀行
查復之進口開狀結匯證實書與存檔發票影本之金額不符，原申報價格計為CFR DEM 24
7/UNT,180/UNT,，而真正交易價格計為CFR DEM 741/UNT,366/UNT,顯有繳驗偽造不實
發票，逃漏貨物稅條例追繳處罰之事實，自應依法追徵及處罰。雖然原告於關稅總局
驗估處查核時予以配合，惟並非屬進行調查前主動陳報，尚無財政部八十四年五月二
十三日台財關第八四○二一一七三八號函規定之適用。且事後之配合查核，並不能否
定其偽造發票、逃漏稅款之事實，尚不能因而卸免罰責。雖原告極力聲稱偽造發票乙
事係報關公司所為，指係報關公司向其會計蔡小姐騙得印章蓋用，而蔡小姐忙於業務
未發現發票影本不實。惟查原告目前涉及案情相同之偽造發票案件即有四十餘件，所
稱係報關公司所為且不知情及無低報進口貨價之故意，殊不足採信。次查本案依原申
報價格核估，進口稅為一八、七九八元、商港建設費一、二五三元，推廣貿易服務費
一二五元，貨物稅二八、一六四元。合計稅費四八、三四○元。而依查得真正交易價
格核估進口稅四一、七四九元，商港建設費二、七八三元，推廣貿易服務費二七八元
，貨物稅五七、一二六元，合計應繳稅費一○一、九三六元。原告稱『太洋報關有限
公司向原告公司收費總數為七○、九五一元，與應納關稅相當』，顯然與事實不符。
再者，原告應納之稅費計一○一、九三六元，而其給付報關公司收費總數為七○、九
五一元，原告以貿易為業，對進口貨物當於進口前即已查明應繳稅費，以利計算成本
，將本求利，其對實際應繳稅費理當知之甚詳。茲實際應繳稅費與報關行收費總數相
差甚鉅，聲稱不知情，殊無可信。至於報關公司之虛列費用項目，若非為渠等共謀不
法漏稅，瞞天過海之作帳手法，亦僅為報關行對渠超收費用之問題，殊不得將之作為
原告無繳驗不實發票之故意或過失之佐證。又按開狀銀行之存檔發票係由國外供應商
提供，原告稱『原告公司自始即交付真實預估發票予銀行辦理有關事宜』，與國際貿
易實務不符。況是否虛報應以報單及所申報及附發票所列價格，是否為實際交易價格
為認定依據，本案繳驗偽造發票為原告所不爭，即屬虛報，所稱殊不足採。再按刑事
罰與行政罰之目的，性質不同，故兩者調查取證之方向亦不同，有無刑事責任，並不
等同有無行政罰責任。本案發票價格不實，為不爭之事實，違反貨物稅條例規定，自
應受罰。再查原告以進口貿易為業，對於報關人之選任及其委任業務之執行，自應盡
相當之注意義務，其疏於注意監督，自有過失，不得諉卸其違章責任。此與政府機關
對於報關人之審查監督無涉，自無信賴政府審查監督應受保護之問題。本案繳驗偽造
不實發票，虛報進口貨物價格，偷漏稅款，事證明確，已符合貨物稅條例第三十二條
第十款規定之處罰要件，自應予以論罰。綜上所述，本件原處分此部分並無違誤，一
再訴願決定遞予維持，亦無不合。」云云。原判決依據上述理由，判決駁回再審原告
在前程序之訴，其所適用之法規與該案應適用之現行法規並不違背，亦無與解釋、判
例有所牴觸之情形。至再審原告所稱其報關業務係全權委託太洋報關公司辦理，並已
提供真實發票，絕無低報進口貨價故意，至於該報關公司將發票如何變造，再審原告
不得而知。又其選任報關代理人，係信賴政府機關之審查監督功能，其選任行為應無
過失，自應受保護等節，業經再審原告在前訴訟程序提出主張，而為原判決所不採，
並於理由欄詳為論斷。再審原告以相同之理由提起再審，亦難謂合於法定再審之要件
。是本件再審，難謂有再審理由，應予駁回。
據上論結，本件再審之訴為無理由，爰依行政訴訟法第三十三條、民事訴訟法第五百
零二條第二項，判決如主文。
中    華    民    國     八十八      年      三      月      十八       日
                    行 政 法 院 第 二 庭
                                審 判 長 評  事      陳  石  獅
                                         評  事      徐  樹  海
                                         評  事      彭  鳳  至
                                         評  事      黃  合  文
                                         評  事      林  茂  權
右  正  本  證  明  與  原  本  無  異
                                         法院書記官  王  福  瀛
中    華    民    國     八十八      年      三      月      十八       日
